【裁判字號】    99,訴,326
【裁判日期】    990507
【裁判案由】    違反毒品危害防制條例
【裁判全文】
臺灣彰化地方法院刑事判決               99年度訴字第326號
公  訴  人  臺灣彰化地方法院檢察署檢察官
被      告  甲○○
上列被告因違反毒品危害防制條例案件，經檢察官提起公訴（99
年度毒偵字第157 號），本院合議庭裁定由受命法官獨任進行簡
式審判程序，茲判決如下：
    主  文
甲○○施用第二級毒品，累犯，處有期徒刑陸月；又施用第一級
毒品，累犯，處有期徒刑壹年。應執行有期徒刑壹年肆月。
    犯罪事實
一、甲○○曾於民國90年間因過失致死案件，經臺灣板橋地方法
    院以90年度交易字第533 號刑事判決判處有期徒刑1 年，緩
    刑4 年確定，復因撤銷緩刑確定；復於90年間因贓物案件，
    經本院以90年度易字第1707號刑事判決判處有期徒刑5 月確
    定；另於90年間因連續施用第1 、2 級毒品案件，經本院以
    90年度訴字第1378號刑事判決各判處有期徒刑10月、5 月，
    應執行有期徒刑1 年1 月確定；又於91、92年間因偽造有價
    證券案件、違反洗錢防治法案件，經臺灣雲林地方法院分別
    以91年度訴字第402 號刑事判決、92年度簡字第117 號刑事
    簡易判決各判處有期徒刑2 年1 月、5 月確定，經移送接續
    執行，於94年12月2 日因縮短刑期假釋出監且付保護管束；
    其復於假釋保護管束期間，於95、96年間因連續施用第1 級
    毒品、施用第1 級毒品案件，分別經本院以95年度訴字第13
    70號、臺灣雲林地方法院以96年度訴字第174 號刑事判決各
    判處有期徒刑1 年、1 年2 月確定，並經撤銷前揭假釋，應
    執行殘刑有期徒刑1 年2 月22日，而接續執行，再依中華民
    國96年罪犯減刑條例聲請臺灣雲林地方法院分別以96年度聲
    減字第1059號裁定就上揭95、96年間所犯連續施用第1 級毒
    品、施用第1 級毒品之各罪各減刑為有期徒刑6 月、7 月；
    另以97年度聲減字第51號裁定就上揭90年至92年間除偽造有
    價證券罪部分外之各罪，各減刑為有期徒刑6 月、2 月又15
    日、2 月又15日、2 月又15日，並與前揭偽造有價證券罪部
    分，定應執行有期徒刑3 年5 月確定後，應執行殘刑有期徒
    刑1 日，而接續執行，於97年8 月1 日因減刑而赦免。其前
    於90年間因施用毒品案件，經本院以90年度毒聲字第3847號
    裁定令入戒治處所施以強制戒治，並以91年度毒聲字第2220
    號裁定停止戒治付保護管束，已於92年3 月26日保護管束期
    滿視為強制戒治執行完畢；復於前揭強制戒治執行完畢釋放
    5 年內，於95年間因連續施用第1 級毒品案件，經本院於95
    年9 月13日以95年度訴字第1370號刑事判決判處有期徒刑1
    年，並於95年10月2 日確定。詎其不知悔改，明知海洛因及
    甲基安非他命，分別業經公告為毒品危害防制條例第2 條第
    2 項第1 、2 款所列管之第1 、2 級毒品，不得非法持有、
    施用，於前揭強制戒治執行完畢釋放後5 年內，於95年間再
    犯施用毒品案件，經法院判處罪刑確定後，復個別基於施用
    第2 級毒品甲基安非他命、第1 級毒品海洛因之犯意，(一)於
    98年8 月25日上午某時許，在其位於臺北縣板橋市○○路11
    7 號7 樓租屋處內，將甲基安非他命以鋁箔紙隔熱燒烤吸食
    煙霧之方式，施用第2 級毒品甲基安非他命1 次；(二)另於98
    年8 月25日晚上某時許，在其位於上址租屋處內，將海洛因
    摻入香菸內點燃吸食之方式，施用第1 級毒品海洛因1 次。
    嗣經警方於98年8 月26日下午2 時許，因其上址租屋處，發
    生槍擊事件而通知其至警局調查，並經其同意於同年月27日
    凌晨1 時10分採尿送驗後，始知上情，另於上址處扣得不詳
    人所有且與本案無關之第1 級毒品海洛因1 包（驗餘淨重6.
    38公克，空包裝重0.53公克）。
二、案經臺北縣警察局板橋分局報請臺灣板橋地方法院檢察署檢
    察官呈請臺灣高等法院檢察署檢察長核轉臺灣彰化地方法院
    檢察署檢察官偵查起訴。
    理  由
一、本案被告甲○○所犯均係死刑、無期徒刑、最輕本刑為3 年
    以上有期徒刑以外之罪，其於準備程序就前揭被訴事實為有
    罪之陳述，經受命法官告知簡式審判程序之旨，並聽取其與
    公訴人之意見後，本院認無不得或不宜改依簡式審判程序進
    行之處，爰依刑事訴訟法第273 條之1 第1 項、第284 條之
    1 ，裁定本案由受命法官獨任進行簡式審判程序，合先敘明
    。
二、訊據被告對其於上揭時、地，分別施用第1 級毒品海洛因及
    第2 級毒品甲基安非他命各1 次之事實，於本院審理時均坦
    承不諱（參見本院99年4 月23日審判筆錄）。另查：
  (一)被告係於98年8 月27日凌晨1 時10分，經警方採集被告尿液
    送驗結果，分別呈嗎啡、甲基安非他命陽性反應，此有臺灣
    檢驗科技股份有限公司98年10月9 日報告編號UL/2009/8073
    5 濫用藥物檢驗報告及偵辦毒品危害防制條例案被移送人姓
    名及代碼對照表1 紙（參見臺灣板橋地方法院檢察署98年度
    毒偵字第7430號偵查卷宗第17頁、第18頁）附卷可稽，足見
    被告確有分別施用第2 、1 級毒品甲基安非他命、海洛因各
    1 次之事實，應可認定。
  (二)按海洛因施用入人體後水解還原成嗎啡，再循嗎啡之代謝方
    式排出體外，業據行政院衛生署藥物食品檢驗局73藥檢壹字
    第030221號函說明綦詳，且依醫學臨床實驗及根據英國藥學
    會出版Isolation and Indentification of Drugs一書第2
    版載明：口服或注射海洛因後可快速吸收，並於血液中迅速
    代謝成6 —乙醯嗎啡，然後轉變成嗎啡；再毒品施用後於尿
    液、血液中可檢出之最大時限，與施用劑量、施用頻率、施
    用方式、施用者飲水量之多寡、個人體質、檢體收集時間點
    及所用檢測方法之靈敏度等因素有關，因個案而異，一般於
    尿液中可檢出之最大時限，古柯鹼為施用後1 至4 天、海洛
    因為2 至4 天、嗎啡為2 至4 天、大麻為1 至10天、安非他
    命為1 至4 天、甲基安非他命為1 至5 天、MDMA為1 至4 天
    、MDA 為1 至4 天、Ketamine為2 至4 天等語，業經行政院
    衛生署管制藥品管理局92年7 月23日管檢字第0920005609號
    函載明明確。另純甲基安非他命之游離基為無色或淡黃色之
    油狀物，具輕微腥味、胺臭，而實際上甲基安非他命多以鹽
    酸鹽或硫酸鹽存在，形成白色、微帶苦味之結晶性粉末或似
    冰糖之片狀結晶，該結晶極易溶於水或酒精，目前國內發現
    的均為甲基安非他命之鹽酸鹽，可以口服、鼻吸、煙吸或注
    射等方式施用等語，亦經行政院衛生署管制藥品管理局93年
    2 月9 日管宣字第0930001092號函載明明確。是參酌前揭報
    告，被告自白於前揭時間分別有施用第2 級毒品甲基安非他
    命、第1 級毒品海洛因各1 次之犯行等語，核與事實相符，
    應堪採信。
  (三)施用第1 、2 級毒品為犯罪行為，毒品危害防制條例第10條
    定有處罰明文。故施用第1 、2 級毒品者，依前揭規定本應
    科以刑罰。惟基於刑事政策，對合於一定條件之施用者，則
    依同條例第20條、第23條之規定，施以觀察、勒戒及強制戒
    治之保安處分。毒品危害防制條例於92年7 月9 日修正公布
    ，自93年1 月9 日施行，其中第20條、第23條將施用毒品之
    刑事處遇程序，區分為「初犯」及「5 年內再犯」、「5 年
    後再犯」。依其立法理由之說明：「初犯」，經觀察、勒戒
    或強制戒治後，應為不起訴處分或不付審理之裁定；經觀察
    、勒戒或強制戒治執行完畢釋放後，「5 年內再犯」者，因
    其再犯率甚高，原實施之觀察、勒戒及強制戒治既已無法收
    其實效，爰依法追訴或裁定交付審理。至於經觀察、勒戒或
    強制戒治執行完畢釋放後，「5 年後再犯」者，前所實施之
    觀察、勒戒或強制戒治已足以遮斷其施用毒品之毒癮，為期
    自新及協助其斷除毒癮，仍適用「初犯」規定，先經觀察、
    勒戒或強制戒治之程序。從而依修正後之規定，僅限於「初
    犯」及「5 年後再犯」2 種情形，始應先經觀察、勒戒或強
    制戒治程序。倘被告於5 年內已再犯，經依法追訴處罰，縱
    其第3 次（或第3 次以上）再度施用毒品之時間，在初犯經
    觀察、勒戒或強制戒治執行完畢釋放5 年以後，已不合於「
    5 年後再犯」之規定，且因已於「5 年內再犯」，顯見其再
    犯率甚高，原實施觀察、勒戒或強制戒治，已無法收其實效
    ，即應依該條例第10條處罰（最高法院95年度第7 次刑事庭
    會議決議、最高法院97年度第5 次刑事庭會議決議要旨參照
    ）。經查，被告前於90年間因施用毒品案件，經本院以90年
    度毒聲字第3847號裁定令入戒治處所施以強制戒治，並以91
    年度毒聲字第2220號裁定停止戒治付保護管束，已於92年3
    月26日保護管束期滿視為強制戒治執行完畢；復於前揭強制
    戒治執行完畢釋放5 年內，於95年間因連續施用第1 級毒品
    案件，經本院於95年9 月13日以95年度訴字第1370號刑事判
    決判處有期徒刑1 年，並於95年10月2 日確定等情之事實，
    此有臺灣高等法院被告前案紀錄表、臺灣彰化地方法院檢察
    署刑案資料查註紀錄表各1 份附卷可參。被告前既曾因施用
    毒品案件，經強制戒治後，復於強制戒治執行完畢釋放後5
    年內，再犯施用毒品罪，經法院判處罪刑，嗣後業經確定，
    被告於犯罪事實欄一(一)(二)所示時間分別再度施用甲基安非他
    命、海洛因之犯行等情，即非屬毒品危害防制條例第20條第
    3 項所定「5 年後再犯」之情形，檢察官逕行起訴，要無不
    合。依前開說明，本案被告上開所為，係於強制戒治執行完
    畢釋放後5 年內，再犯施用毒品罪，且經法院判處罪刑後，
    各再度犯本案之毒品危害防制條例第10條第2 、1 項施用第
    2 、1 級毒品罪，本案事證明確，被告上開犯行，洵堪認定
    。
三、按海洛因、甲基安非他命分別為毒品危害防制條例第2 條第
    2 項第1 、2 款所明定之第1 、2 級毒品。核被告就犯罪事
    實欄一(一)部分所為，係犯毒品危害防制條例第10條第2 項之
    施用第2 級毒品罪；就犯罪事實欄一(二)部分所為，係犯毒品
    危害防制條例第10條第1 項之施用第1 級毒品罪。被告各次
    持有第2 、1 級毒品進而施用，其持有之低度行為分別為施
    用之高度行為所吸收，均不另論持有毒品之罪。被告所犯上
    開2 罪，罪名各別，行為互異，應分論併罰。又依赦免法第
    1 條明文，減刑係屬赦免之一種寬典，是被告之刑期因減刑
    條例實施而赦免，則其究否構成累犯，應自該赦免之翌日起
    算至本件犯罪行為時，是否在5 年以內為斷，並非按執行完
    畢之日期起算（最高法院84年度臺非字第94號判決要旨參照
    ）。另查，被告曾於90年間因過失致死案件，經臺灣板橋地
    方法院以90年度交易字第533 號刑事判決判處有期徒刑1 年
    ，緩刑4 年確定，復因撤銷緩刑確定；復於90年間因贓物案
    件，經本院以90年度易字第1707號刑事判決判處有期徒刑5
    月確定；另於90年間因連續施用第1 、2 級毒品案件，經本
    院以90年度訴字第1378號刑事判決各判處有期徒刑10月、5
    月，應執行有期徒刑1 年1 月確定；又於91、92年間因偽造
    有價證券案件、違反洗錢防治法案件，經臺灣雲林地方法院
    分別以91年度訴字第402 號刑事判決、92年度簡字第117 號
    刑事簡易判決各判處有期徒刑2 年1 月、5 月確定，經移送
    接續執行，於94年12月2 日因縮短刑期假釋出監且付保護管
    束；其復於假釋保護管束期間，於95、96年間因連續施用第
    1 級毒品、施用第1 級毒品案件，分別經本院以95年度訴字
    第1370號、臺灣雲林地方法院以96年度訴字第174 號刑事判
    決各判處有期徒刑1 年、1 年2 月確定，並經撤銷前揭假釋
    ，應執行殘刑有期徒刑1 年2 月22日，而接續執行，再依中
    華民國96年罪犯減刑條例聲請臺灣雲林地方法院分別以96年
    度聲減字第1059號裁定就上揭95、96年間所犯連續施用第1
    級毒品、施用第1 級毒品之各罪各減刑為有期徒刑6 月、7
    月；另以97年度聲減字第51號裁定就上揭90年至92年間除偽
    造有價證券罪部分外之各罪，各減刑為有期徒刑6 月、2 月
    又15日、2 月又15日、2 月又15日，並與前揭偽造有價證券
    罪部分，定應執行有期徒刑3 年5 月確定後，應執行殘刑有
    期徒刑1 日，而接續執行，於97年8 月1 日因減刑而赦免等
    情，此有臺灣高等法院被告前案紀錄表、臺灣彰化地方法院
    檢察署刑案資料查註紀錄表各1 份存卷可考，其受徒刑一部
    之執行而赦免後，於5 年內故意再犯本案有期徒刑以上之2
    罪，均應依刑法第47條第1 項之規定，論以累犯，並各加重
    其刑。爰審酌被告施用毒品雖僅戕害己身之健康，尚未對他
    人造成危害，且犯後已坦承犯行，態度尚稱良好，然其前因
    施用毒品案件，經強制戒治執行完畢釋放5 年內，再犯施用
    毒品罪，並由法院判處罪刑確定後，又因中華民國96年罪犯
    減刑條例減刑出監，仍未能徹底戒絕毒品，無視於國家對於
    杜絕毒品犯罪之禁令，猶未能深切體認毒品危害己身之鉅，
    復犯本案施用毒品罪，顯見其並無堅決戒毒悔改之意等一切
    情狀，各量處如主文所示之刑，並定其應執行之刑。
四、又刑分主刑及從刑，主刑如不成立，從刑即失其附麗；沒收
    為從刑之1 種，自應附隨於主刑存在，故毒品危害防制條例
    第18條第1 項所謂「查獲」之第1 、2 級毒品，係指經有罪
    判決事實欄認定與被告犯罪事實有關之毒品而言（最高法院
    98年度臺上字第7330號判決要旨參照）。然查，扣案之粉末
    1 包（驗餘淨重6.38公克，空包裝重0.53公克），經送驗後
    係第1 級毒品海洛因，此有法務部調查局濫用藥物實驗室鑑
    定書影本1 紙（參見本院卷宗）附卷可稽，該扣案物品雖係
    違禁物，惟被告迭次否認為其所有之物，且證人李智生亦於
    臺灣彰化地方法院檢察署檢察事務官調查中陳稱上揭查扣物
    品不知為何人所有，況查獲地點係被告與案外人即其友人彭
    政賢、彭政賢女友、林杰誼等人之共同居處，復有發生槍擊
    案件而通知被告到警局說明等情，業據被告於本院審理中陳
    述明確，並有臺北縣政府板橋分局刑事案件移送書1 份（參
    見臺灣板橋地方法院檢察署98年度毒偵字第7430號偵查卷宗
    第1 、2 頁）附卷可參，足見該處進出人士複雜，扣案物品
    是否即為被告犯本案施用海洛因後剩餘之物，顯有疑義，綜
    上各情，尚無從認定上揭查扣之第1 級毒品海洛因1 包為被
    告所有或供本件施用第1 級毒品海洛因所用或預備之物，爰
    不另為沒收銷燬之諭知，併此敘明。
據上論斷，應依刑事訴訟法第273 條之1 第1 項、第299 條第1
項前段，毒品危害防制條例第10條第1 項、第2 項，刑法第11條
前段、第47條第1 項、第51條第5 款，判決如主文。
本案經檢察官邱鼎文到庭執行職務。
中    華    民    國    99    年    5     月    7     日
                  刑事第三庭          法  官  唐中興
以上證明與原本無異。
如不服本判決應於收受判決後10日內向本院提出上訴書狀，並應
敘述具體理由；其未敘述上訴理由者，應於上訴期間屆滿後20日
內向本院補提理由書（均須按他造當事人之人數附繕本）「切勿
逕送上級法院」。
中    華    民    國    99    年    5     月    7     日
                                      書記官  黃國源
【附錄本案判決論罪科刑法條全文】：
毒品危害防制條例第10條
施用第1 級毒品者，處6 月以上5 年以下有期徒刑。
施用第2 級毒品者，處3 年以下有期徒刑。

司法院資訊處製作；財團法人民間司法改革基金會備份。
